臺灣臺中地方法院民事判決　九十三年度婚字第二七九號
　　原　　　告　乙○○
　　被　　　告　甲○○
　　　　　　　　　　　　　現.
右當事人間請求離婚事件，本院於民國九十三年六月十日言詞辯論終結，判決如左：
    主      文
准原告與被告離婚。
訴訟費用由被告負擔。
    事      實
甲、原告方面：
  一、聲明：如主文所示。
  二、陳述：
  　(一)兩造於民國六十四年五月九日結婚，並育有一女呂艾穎，業已成年，目前婚姻
      關係存續中。婚後被告因開設餐廳與人有財務糾紛，在外積欠龐大債務，致信
      用破產，於無處借貸情形下，要求原告為其申請支票，以原告名義開立金額二
      百多萬元之支票，暫時解除債務危機；被告向原告保證俟餐廳有收入，一定會
      兌現票款，不會讓原告觸犯票據法（當時仍有退票刑罰之規定），惟支票一再
      跳票，原告為了票據罰款而疲於奔命，詎被告竟於六十七年十二月十七日遠走
      國外，全無音訊，彼時原告適懷有身孕，卻於產後坐月子期間仍得外出乞求債
      主勿提示支票，以免原告違反票據法，嗣原告憑藉任職苗栗縣苑裡鎮致民國中
      教師之微薄薪資，省吃儉用，替被告還債，並獨力撫養女兒成年。
　　(二)被告雖曾於七十八年五月十四日回台，惟旋於同年六月八日即離境，對原告十
      餘年來之辛勞不聞不問，原告因傳統禮教之拘束，百般容忍，期被告能浪子回
      頭。嗣被告突於八十二年三月二十八日返台，請求原告之原諒，並保證伊會重
      新做人云云，原告信以為真而接納被告，豈料被告又以大陸生意起步為由，要
      求原告申請信用卡，並為被告申辦附卡；被告持卡出國多次，刷卡無度，令原
      告須償付簽帳款，原告心想被告既然努力經商，故均配合被告之要求，數次向
      親友借錢供被告花用，累積借款高達七、八百萬元，被告竟棄之不理，於八十
      八年八月一日再度離台，迄今未歸，留下鉅額債務給原告獨自承擔。原告不得
      已乃提前退休，以退休金償還被告遺留之債務，且訴外人即債主邱吉泉因認向
      被告索討無望，轉而要求原告簽立借款清償協議書，並由兩造之女呂艾穎及原
      告胞兄呂澄男為連帶保證人。
　　(三)被告自婚後一再欺騙原告，誘使原告為其籌措錢款，並留下大筆債務予原告後
　　　，即一走了之，棄原告及女兒於不顧；且因被告信用破產，轉向地下錢莊借款
　　　，致原告須面對地下錢莊討債人員不斷之騷擾，長期生活於恐懼不安中，爰請
　　　求依據民法第一千零五十二條第二項之規定，請求判決准予兩造離婚。
三、證據：提出戶籍謄本一份、苗栗縣苑裡鎮調解委員會調解書影本一份、本院八十
    八年度促字第三五七四六號支付命令及借款清償協議書（均影本）各一份、入出
    國日期證明書一紙為證，並請求訊問證人呂艾穎。
乙、被告方面：被告未於言詞辯論期日到場，亦未提出任何書狀作何聲明或陳述。
丙、本院依職權向內政部警政署入出境管理局函查被告入出境資料。
    理      由
一、被告經合法通知，未於言詞辯論期日到場，核無民事訴訟法第三百八十六條各款
    所列情形，爰依原告之聲請，由其一造辯論而為判決。
二、原告起訴主張兩造為夫妻，並育有一女呂艾穎之事實，業據原告提出戶籍謄本一
    份為證，另原告主張被告在外積欠鉅款，致信用破產，復以經商為名，屢屢要求
    原告申請支票、信用卡或向親友借貸，為其籌措資金，而於債台高築後，竟遠走
    他鄉，棄原告於不顧，使原告獨力負擔債務及撫育女兒之事實，亦經兩造之女呂
    艾穎到庭證稱：「（被告何時離家？離家之原因為何？）我出生第一次見到我爸
    爸是在我五年級，後來他就出國，一直到我高二時他又回來，這次我爸爸有住家
    裡，到我大三時候他又離家至今沒回來。我爸爸離家原因我不清楚．．．」、「
    （法官提示和解書，問：欠債的錢是何人借的？）應該是我爸爸．．．從我爸爸
    離家之後，家裡的生計都是我媽媽負擔，媽媽的退休金也都拿去還債。我姑姑也
    不知道我爸爸在哪裡。」等語（本院九十三年四月二十六日言詞辯論筆錄）。足
    認原告所述被告在外積欠債務，未盡照顧家庭之責任一節，可認為真實。又被告
    入出境多次，最後一次於八十八年八月一日出境後，迄今未曾入境臺灣一節，亦
    有原告提出之入出國日期證書一紙及內政部警政署入出境管理局九十三年三月二
    十五日境信冉字第０九三一０二三一七六０號函文所附被告出入境查詢資料一份
    在卷可稽，則原告主張被告債台高築後，不予置理，而由原告獨立負擔債務及扶
    養女兒一事，亦屬真正。被告經合法通知未到庭陳述竟見，復未提出書狀答辯以
    供本院斟酌，原告上開主張自應認為真實。
三、按民法親屬編修正前，第一千零五十二條就裁判離婚原因，原採列舉主義；於七
    十四年六月三日修正公布時，在同條增列第二項規定：「有前項以外之重大事由
    ，難以維持婚姻者，夫妻之一方，得請求離婚」。其立法本旨，乃以同條第一項
    各款列舉之離婚原因，過於嚴格；故增列第二項，即夫妻一方之事由，雖不備同
    條第一項所列各款之要件，祇須按其事由之情節，在客觀上，確屬難以維持婚姻
    生活者，亦在得請求裁判離婚之列。次按婚姻乃一男一女之兩性結合，以組織家
    庭，共同生活為目的。故有足以破壞共同生活或難以維持共同生活之情事發生，
    宜允許其離婚以消滅婚姻關係。七十四年六月三日修正公布之民法親屬編，就裁
    判離婚之原因，為應實際需要，參考各國立法例，增設民法第一千零五十二條第
    二項，明定有同條第一項以外重大事由，難以維持婚姻者，亦得請求離婚。是對
    於家庭生活之美滿幸福，有妨礙之情形，即得認其與此之所謂難以維持婚姻之重
    大事由相當（最高法院七十九年台上字第一０四０號判決參照）。而婚姻是否難
    以維持，應斟酌破壞夫妻共同生活之具體情事，是否客觀上達於動搖夫妻之共同
    生活，致夫妻已喪失維持婚姻之意欲以為斷，亦即婚姻是否已生破綻而無回復之
    希望，其難以維持婚姻之事實，是否已達於倘處於同一境況，任何人均將喪失維
    持婚姻希望之程度以決之（最高法院八十六年台上字第一三０四號、二四九五號
    判決參照）。復查家庭經濟基本之穩定乃維繫一個家庭生存尊嚴之命脈，且常居
    於維繫夫妻共同圓滿生活之實質地位，倘夫妻之一方經常在外舉債欠款，致招惹
    債權人不分日夜登門，不僅破壞婚姻生活之和諧安寧，危及家庭生計，造成家庭
    成員精神及物質生活極大負擔，亦嚴重腐蝕夫妻間互相共同維持家庭幸福安全之
    信賴，應構成難以維持婚姻之重大事由。經查：本件兩造結婚多年，被告除甚少
    分擔家計，家庭生活開支多由原告負擔外，更在外積欠債務，致原債主屢次上門
    討債，使家庭陷於重大之經濟壓力，足見兩造婚姻已不具互信基礎，且已危及家
    庭生計之維持，造成原告精神及物質上之重大負擔，嚴重妨礙家庭生活之美滿幸
    福，而被告經本院通知，並未到庭陳述竟見，亦未提出書狀答辯以供本院斟酌，
    顯見被告已喪失維繫婚姻之意願，兩造感情裂痕顯難癒合，勢難白首偕老，在情
    愛已失之情況下，若強求其維持婚姻，僅係造成貌合神離婚姻假相，不僅兩造精
    神痛苦，對所生子女之正常成長亦有妨礙。是本院審酌兩造婚姻誠摯信賴基礎業
    已動搖流失，顯有難以繼續維持婚姻之客觀事實，應堪認定係屬民法第一千零五
    十二條第二項前段所稱難以維持婚姻之重大事由，且難以維持婚姻之重大事由，
    非可歸責於原告。從而，原告本於前開規定訴請離婚，為有理由，應予准許。
四、據上論結，本件原告之訴為有理由，依民事訴訟法第三百八十五條第一項前段、
    第七十八條，判決如主文。
中　　　華　　　民　　　國　　九十三　　年　　　六　　　月　　二十四　  日
                                  臺灣臺中地方法院家事法庭
~B法　　　官　林三元
右為正本係照原本作成。
如對本判決上訴，須於判決送達後二十日內，向本院提出上訴狀，同時表明上訴理由
（須附繕本）。
中　　　華　　　民　　　國　　九十三　　年　　　六　　　月　　 二十五　　日
~B法院書記官
